臺中高等行政法院裁定
110年度簡上再字第20號
聲  請  人  陳妙光                                      

相  對  人  苗栗縣政府稅務局

代  表  人  黃國樑              
上列當事人間地價稅事件，聲請人對於本院中華民國110年9月10
日110年度簡上再字第13號裁定，聲請再審，本院裁定如下：
    主  文
再審之聲請駁回。
再審訴訟費用由聲請人負擔。
    理  由
按行政訴訟法第236條之2第4項規定：「簡易訴訟程序之抗告、
  再審及重新審理，分別準用第4編至第6編規定。」第275條第1
  項規定：「再審之訴專屬為判決之原行政法院管轄。」第283
  條規定：「裁定已經確定，而有第273條之情形者，得準用本
  編之規定，聲請再審。」當事人對於地方法院行政訴訟庭判決
  向高等行政法院提起上訴合法與否，係屬高等行政法院應依職
  權調查裁判之事項，聲請人對高等行政法院以其上訴不合法而
  駁回之裁定，聲請再審者，無論本於何種法定再審事由，依行
  政訴訟法第236條之2第4項準用同法第283條再準用同法第275
  條第1項規定，應專屬高等行政法院管轄。本件聲請人係對於
  本院110年度簡上再字第13號裁定（下稱原確定裁定），依行
  政訴訟法第273條第1項第1款及第14款規定聲請再審，依上開
  說明，自專屬本院管轄。
次按對於確定裁定聲請再審，應依行政訴訟法第283條準用同法
  第277條第1項第4款之規定表明再審理由，此為必須具備之程
  式。所謂表明再審理由，必須指明確定裁定有如何合於行政訴
  訟法第273條所定再審事由之具體情事，始為相當。倘僅泛言
  有再審事由而無具體情事者，仍難謂已合法表明再審理由，所
  為再審之聲請，即屬不合法。又行政訴訟法第273條第1項第1
  款所謂「適用法規顯有錯誤」，係指原裁判所適用之法規與該
  案應適用之現行法規相違背，或與司法院大法官解釋或大法庭
  裁判意旨有所牴觸者，或與最高審判機關眾多裁判先例長期依
  循之法律見解有明顯衝突。同條項第14款所謂「原判決就足以
  影響於判決之重要證物漏未斟酌者」，係指該證物於前訴訟程
  序中經當事人提出，並於確定判決有影響者，而原判決漏未於
  判決理由中斟酌者而言。又當事人就同一事件對於法院所為歷
  次裁判聲請再審，必須其對最近一次之裁判具有再審理由者，
  始得進而審究其前此歷次裁判有無再審理由（最高行政法院10
  0年度裁字第2433號裁定意旨參照）。
緣聲請人所有苗栗縣頭份市尖山下段1758地號土地（面積2,773
  平方公尺，屬特定農業區農牧用地，下稱系爭土地），原依土
  地稅法第10條及第22條第1項規定課徵田賦。系爭土地部分面
  積自民國97年起，已搭建車庫及鋪設水泥，地上房屋亦違法增
  建第3層樓，與課徵田賦要件不符，經相對人所屬竹南分局（
  下稱竹南分局）核定系爭土地部分面積應自102年取得起改按
  一般用地稅率課徵地價稅，並依稅捐稽徵法第21條規定，補徵
  102年至104年地價稅及課徵105年地價稅，案經復查、訴願及
  行政訴訟，均遭駁回在案。嗣因108年地價稅開徵，系爭土地
  部分面積為718.57平方公尺，按一般用地稅率課徵地價稅5,17
  3元，聲請人不服，提起復查及訴願，均遭決定駁回。向臺灣
  苗栗地方法院行政訴訟庭（下稱苗栗地院）提起地價稅事件行
  政訴訟，經該院以109年8月3日109年度稅簡字第2號判決駁回
  。聲請人不服，提起上訴，經本院109年度簡上字第27號以其
  上訴不合法而裁定駁回確定。聲請人復以行政訴訟法第273條
  第1項第1款及第14款再審理由，多次聲請再審，前經本院110
  年度簡上再字第7號裁定駁回其再審聲請後，聲請人即對本院1
  10年度簡上再字第7號裁定聲請再審，經原確定裁定駁回，聲
  請人再對原確定裁定聲請本件再審。
聲請人主張略以：
  ㈠聲請人未有搭建3樓之事實，此有苗栗縣政府110年7月14日府
    商建字第1100129672號函（聲請人誤載為第1100123542號函
    ）4紙可稽。其中第2紙平面俗稱高約70公分，第3紙係未變
    更設計前原核准照片，第4紙新設頂樓約70公分。本件原為
    建管字文號，於93年改制為府建管字文號，有關人民原本就
    有紀念物之存在，苗栗縣政府因分案錯誤，本應分給府建管
    字文號，而分發給府商建字文號，導致今天結果。相對人明
    知93年改制竟偽造公文書說成95年改制，又偽造文書必需經
    由文化觀光局同意，文化觀光局係辦理古蹟、歷史人物等業
    務，文化觀光局函釋請向建管單位洽辦。內政部營建署110
    年9月6日營署建管字第1100064135號函示（下稱110年9月6
    日函），有關紀念性建築物之認定許可，苗栗縣政府建築管
    理自治條例第36條有相關規定，顯見相對人與原確定裁定已
    違背內政部查建築法第4條及第99條之規定，自應廢棄。況
    聲請人平面俗稱高僅約70公分，無門、無窗，除燈光外無任
    何物品。
　㈡紀念性建築物有二種，第一種應適用建築法第99條第1項列為
    紀念性建築物係屬建管單位所管，第二種紀念性建築物係指
    歷史、文化、藝術等具有重要貢獻之人物相關，而應予保存
    之建造物及附屬設施，對於紀念性建築物需由縣市主管機關
    審查登錄後，辦理公告，並報請中央主管機關備查。本件仙
    母係平民，非屬歷史人物，應適用第一種紀念性建築物才合
    法，顯見相對人已違背內政部76年12月24日之函令規定，適
    用第二種紀念性法規顯有錯誤，應適用內政部76年12月24日
    台（76）內營字第557142號函（下稱76年12月24日函）才合
    法。又依文化資產保存法第3條、第18條第1項規定，聲請人
    申請該地上物列爲紀念性建築物部分，係依據建築法第99條
    第1項所管，應洽苗栗縣政府建管單位洽辦，此有文化觀光
    局106年4月13日苗文資字第1060003113號函可稽，顯見相對
    人援用文化資產保存法，適用法規顯有錯誤，應援用內政部
    營建署110年9月6日函才合法，為此依行政訴訟法第273條第
    1項第1款適用法規顯有錯誤及第14款原判決就足以影響於判
    決之重要證物漏未審酌，聲請再審，並聲明求為：1.110年
    度簡上再字第13號裁定（即原確定裁定）、110年度簡上再
    字第7號裁定、109年度簡上字第27號裁定及苗栗地院109年
    度稅簡字第2號判決均廢棄。2.訴願決定及原處分均撤銷。
相對人答辯略以：
  ㈠作農業使用之農業用地，方得課徵田賦，為土地稅法所明定
    。系爭土地為特定農業區農牧用地，依農業發展條例第8條
    之1第2項及申請農業用地農業設施容許使用審查辦法規定，
    無論農機具室、農業資材室、曬場等農作產銷設施，均需申
    請核發農業用地作農業設施容許使用同意書，此觀上開審查
    辦法附表一農作產銷設施分類別規定甚明。系爭土地鋪設水
    泥部分，並未依上開規定，取得農業設施之容許使用，已不
    符合農業用地須作農業使用課徵田賦之要件；另聲請人所稱
    紀念性建物，查係屬違法增建3樓鋼鐵造面積16平方公尺頂
    蓋下之部分，依苗栗縣政府103年8月11日府商使字第103016
    7371號違建通報函，足認該部分建物屬違建無虞。又經查苗
    栗縣政府於104年6月12日府商使字第1040121910號、同年月
    15日府農農字第1040122687號及頭份市公所105年5月18日頭
    市農字第1050009066號函，認定系爭增建之建物為違章建築
    ，應補辦建造執照，且關於聲請人申請容許使用部分亦經農
    業主管機關函請聲請人將違章建築處理完妥後，再依規定申
    請後續容許使用事宜，聲請人稱未有搭建3樓之事實，應無
    可採。故本案既經建管及農業主管機關認定為違建，聲請人
    亦未提供該違建之合法執照及農業設施之容許使用，其所檢
    附之資料，均非屬可證明系爭土地地上建物符合課徵田賦規
    定之文件，相對人就系爭土地非作農業使用之面積部分，按
    一般用地稅率課徵地價稅，並無不合。
  ㈡紀念性建築並無課徵田賦之適用，惟如該紀念性建築經主管
    機關苗栗縣政府依文化資產保存法登錄為古蹟或紀念建物，
    始可減免地價稅。聲請人申請系爭建物頂樓違法增建部分補
    辦紀念性建築物許可，經苗栗縣政府105年9月19日府商建字
    第1050191002號函否准，聲請人不服，提起行政訴訟，該案
    業經最高行政法院107年度判字第561號判決上訴駁回確定在
    案，聲請人主張系爭建物頂樓增建應適用內政部76年12月24
    日函所設之紀念性建築物乙節，亦無可採。爰聲明請求駁回
    再審之聲請。
經查：
　㈠原確定裁定駁回再審之聲請，係以聲請人之聲請意旨未就其
    符合行政訴訟法第273條第1項第1款「適用法規顯有錯誤」
    之再審事由有所闡述，且聲請意旨所稱之內政部76年12月24
    日函釋，僅屬行政機關對於個案之見解，不得作為「適用法
    規顯有錯誤」之依據；又聲請人於前確定裁定並未主張行政
    訴訟法第273條第1項第14款之再審事由，而聲請意旨復以具
    有行政訴訟法第273條第1項第14款「就足以影響於判決之重
    要證物漏未斟酌」之再審事由而聲請再審，顯屬無稽，而認
    其再審聲請不合法，乃從程序上裁定駁回之。
　㈡核以本件聲請意旨表明之再審理由，無非係再爭執前訴訟程
    序關於紀念性建築物之認定，所及者均係對實體事項不服之
    理由，而對於原確定裁定認其聲請不合法予以駁回之內容，
    究有如何合於行政訴訟法第273條第1項第1款及第14款規定
    之具體情事，則未據敘明，是依上開規定及說明，其聲請自
    非合法。從而，本件聲請人聲請再審，自屬不合法，應予駁
    回。聲請人對原確定裁定所為再審之聲請既不合法，依前開
    說明，本院自無庸審究前此歷次裁判有無再審理由，併予指
    明。
結論：本件聲請再審為不合法。
中　　華　　民　　國　　111 　年　　1 　　月　　10　　日
                臺中高等行政法院第二庭
                          審判長法  官　劉  錫  賢
                                法  官  楊  蕙  芬
                                法  官  林  靜  雯
以上正本證明與原本無異。
本裁定不得抗告。
中　　華　　民　　國　　111 　年　　1 　　月　　10　　日
                                書記官　李  孟  純